臺灣臺北地方法院刑事判決　　　　　　　100年度訴字第456號
公　訴　人　臺灣臺北地方法院檢察署檢察官
被　　　告　李家豪
選任辯護人　王迪吾律師
上列被告因違反藥事法等案件，經檢察官提起公訴（100年度偵
字第2903號），被告於本院準備程序為有罪之陳述，經合議庭裁
定由受命法官獨任行簡式審判程序，判決如下：
    主  文
李家豪明知為禁藥，而轉讓，處有期徒刑肆月。緩刑貳年，並應
自本判決確定之日起陸個月內向公庫支付新臺幣陸萬元。扣案之
兼含有MDMA及愷他命成分之黃色圓形錠劑伍顆（驗前淨重壹點伍
公克，驗餘淨重壹點肆玖捌玖公克）及包裝上開禁藥之外包裝袋
壹個，均沒收之。
    事  實
一、李家豪明知MDMA（俗稱搖頭丸）為毒品危害防制條例第2 條
    第2 項第2 款所列管之第二級毒品，且屬安非他命類藥品，
    業經行政院衛生署公告禁止使用，為藥事法第22條第1 款所
    稱之禁藥，未經許可不得非法轉讓及持有，竟基於轉讓第二
    級毒品兼禁藥MDMA之犯意，於民國100 年1 月17日凌晨零時
    許，在臺北市中山區○○○路與農安街口，以新臺幣（下同
    ）2,000 元之價格，向真實姓名、年籍不詳，綽號「ㄟ」之
    成年男子，購買MDMA數顆，並於同日凌晨某時許，在臺北市
    中山區○○○路○ 段84號6 樓之8 住處內，於其施用上開甫
    購得之MDMA時，同時無償轉讓不詳數量之MDMA予同在該處之
    友人李曜宇及楊力融施用（無證據證明已達毒品危害防制條
    例第8 條第6 項規定，授權行政院所訂立10公克以上之應加
    重其刑標準，至李曜宇及楊力融所涉施用第二級毒品罪嫌，
    均由檢察官另案偵辦）。嗣於同日凌晨4 時40分，因警方接
    獲民眾報指稱該處妨害安寧而前往察看，因而當場查獲，並
    扣得李家豪所有之MDMA5 顆（淨重共計1.5 公克，取樣0.00
    11公克，驗餘淨重共計1.4989公克）及大麻1 包，始查悉上
    情。
二、案經臺北市政府警察局中山分局報告臺灣臺北地方法院檢察
    署檢察官偵查後起訴。
    理  由
一、本件被告李家豪所涉係死刑、無期徒刑、最輕本刑為3 年以
    上有期徒刑或高等法院管轄第一審案件以外之罪，並於本院
    行準備程序時就被訴事實為有罪之陳述，本院合議庭依刑事
    訴訟法第273 條之1 規定，經評議結果，裁定改由受命法官
    獨任行簡式審判程序，合先敘明。
二、上揭犯罪事實，業據被告李家豪於偵查、本院準備及簡式審
    判程序中坦承不諱（見100 年度偵字第2903號卷第77至79頁
    、本院卷第15至23頁），核與證人李曜宇、楊力融於警詢及
    偵訊時證述之情節相符（見同上偵卷第13至16頁、第17至20
    頁、第80至81頁、第83至84頁），且證人李曜宇、楊力融於
    100 年1 月17日為警採集之尿液送驗後，均呈MDMA陽性反應
    ，有其等之之臺灣尖端先進生技醫藥股份有限公司100 年1
    月31日濫用藥物檢驗報告暨鑑定人結文、臺北市政府警察局
    偵辦毒品案件尿液檢體委驗單各2 份在卷可稽（見同上偵卷
    第106 至10 8頁、第109 至111 頁）。又警方在被告之住處
    所扣得之黃色圓形錠劑5 顆，經送交通部民用航空局航空醫
    務中心以氣相層析質譜儀（GC／MS）法鑑定結果，均含有第
    二級毒品即禁藥MDMA、第三級毒品愷他命成分，此有交通部
    民用航空局航空醫務中心100 年2 月10日航藥鑑字第100050
    7 號毒品鑑定書1 份附卷可稽（見同上偵卷第98頁），復有
    臺北市政府警察局中山分局自願搜索同意書、搜索扣押筆錄
    、扣押物品目錄表、扣押物品收據、查獲涉嫌毒品危害防制
    條例毒品初步鑑驗報告書、贓證物相片1 張在卷可佐（見同
    上偵卷第26至37頁），足認被告之自白確與事實相符。從而
    本案事證明確，被告犯行堪予認定。
三、論罪科刑之法律適用：
（一）按MDMA為毒品危害防制條例第2 條第2 項第2 款所稱之第
      二級毒品，且MDMA成分屬安非他命類藥品，業經行政院衛
      生署於75年7 月11日以衛署藥字第597627號公告，列入藥
      物藥商管理法第16條第1 款（即現行藥事法第22條第1 款
      ）之禁藥管理；嗣於79年10月9 日雖再以衛署藥字第9041
      42號公告，列入麻醉藥品管理條例（現行管制藥品管理條
      例）第2 條第4 款所定之「化學合成類麻醉藥品」管理，
      並明定於管制藥品管理條例第3 條所指「管制藥品」（即
      藥事法第11條之管制藥品）及毒品危害防制條例第2 條之
      第二級毒品，而上開列入藥事法禁藥之管理迄今並未解除
      ，則轉讓MDMA同時受藥事法及毒品危害防制條例之規範。
      按藥事法第83條第1 項係於93年4 月21日修正公布，同年
      月23日施行，相較於毒品危害防制條例，新修正之藥事法
      為後法；依新修正之藥事法第83條第1 項規定，轉讓禁藥
      之法定刑為「7 年以下有期徒刑，得併科新臺幣5 百萬元
      以下罰金」，較毒品危害防制條例第8 條第2 項法定刑為
      「6 月以上5 年以下有期徒刑，得併科新臺幣70萬元以下
      罰金」為重，且毒品之範圍尚包括影響精神物質與其製品
      ，而藥事之管理，亦非僅止於藥品之管理。又毒品未必係
      經公告之禁藥，禁藥亦未必為毒品。再參諸藥事法之立法
      目的在於確保行政主管機關對於藥事之管理，藥事法第1
      條定有明文，而與毒品危害防制條例係保障國民健康之保
      護目的不同，是毒品危害防制條例與藥事法二者，並無必
      然之特別法與普通法關係。故除非轉讓之MDMA達毒品危害
      防制條例第8 條第6 項之一定數量，經依法加重後之法定
      刑較藥事法第83條第1 項之法定刑為重之情形外（毒品危
      害防制條例第8 條第6 項規定，轉讓毒品達一定數量者，
      加重其刑至二分之一，其標準由行政院定之。依行政院於
      93年1 月7 日發布之「轉讓持有毒品加重其刑之數量標準
      」第2 條規定：「轉讓、持有毒品達一定數量者，加重其
      刑至2 分之1 ，其標準如下：2 、第二級毒品：淨重10公
      克以上」、「前項所稱淨重，指除去包裝後之毒品重量」
      ），因藥事法第83條第1 項為後法，且為重法，自應優先
      適用藥事法處罰（臺灣高等法院暨所屬法院94年法律座談
      會刑事類提案第8 號結論意旨及最高法院97年度臺上字第
      2158號、96年度臺上字第3582號分別著有判決可資參照）
      。而本案卷內查無證據足資證明被告實際轉讓第二級毒品
      即禁藥MDMA予證人李曜宇、楊力融施用達淨重10公克以上
      而有加重事由之存在，基於罪疑為有利被告認定之原則，
      自應認被告所轉讓之第二級毒品即禁藥MDMA數量，未達該
      加重處刑標準，自不得依毒品危害防制條例第8 條第6 項
      規定加重其刑，二者相較，後者為後法且為重罪，依法條
      競合關係，應適用較重之後法，論以藥事法第83條第1 項
      之明知為禁藥而轉讓之罪，合先敘明。
（二）核被告所為，係違反藥事法第83條第1 項之明知為禁藥而
      轉讓罪。被告轉讓前持有第二級毒品兼禁藥MDMA之行為同
      為實質上一罪之階段行為，高度之轉讓行為既已依藥事法
      加以處罰，依法律適用完整性之法理，其低度之持有MDMA
      行為，自不能再行割裂適用毒品危害防制條例加以處罰（
      最高法院82年度臺上字第4076號、第6613號著有判決意旨
      參照）。而藥事法對於持有禁藥之行為並未設有處罰規定
      ，故就被告持有MDMA之低度行為，不另予處罰。被告雖同
      時轉讓MDMA予證人李曜宇、楊力融2 人施用，惟其轉讓行
      為僅一，且此行為係侵害單一之社會法益，故僅應論以單
      純一罪，而不生想像競合犯之問題。爰審酌被告明知第二
      級毒品即禁藥MDMA足以殘害人之身體健康，竟仍非法轉讓
      第二級毒品即禁藥MDMA予他人施用，危害社會治安及國民
      健康甚深，然其非在牟利，僅因一時失慮致罹刑章，且犯
      後於偵訊、本院審理時終能坦承犯行，態度良好，頗知悔
      悟，轉讓之次數僅有一次，數量亦甚微，兼衡其品行、犯
      罪之動機、目的、手段、智識程度、家庭經濟狀況等一切
      情狀，爰量處如主文所示之刑。
（三）又被告未曾因故意犯罪受有期徒刑以上刑之宣告，此有臺
      灣高等法院被告前案紀錄表在卷可參，被告因一時失慮，
      致罹刑章，並當庭表示願向國庫或公益團體捐款，或提供
      義務勞務，顯見犯後尚知所悔悟，經此教訓，應已知警惕
      ，而無再犯之虞，本院綜核各情認對被告所宣告之刑以暫
      不執行為適當，故諭知宣告緩刑2 年，但為確實督促被告
      保持善良品行及正確法律觀念，爰依刑法第74條第2 項第
      4款之規定，諭知被告應於判決確定內6個月內向公庫支付
      6 萬元，以啟自新。
（四）末按科刑判決所適用之法律，無論係對主刑、從刑或刑之
      加重、減輕與免除等事項，除法律別有規定外，均應本統
      一性及整體性之原則而適用之，不容與主刑所適用之法律
      任意割裂而適用其他法律。查扣案之黃色圓形錠劑5顆（
      驗前淨重共計1.5 公克，取樣0.0011公克，驗餘淨重共計
      1.4989公克），經鑑定均含有MDMA及愷他命之成分，有交
      通部民用航空局航空醫務中心100 年2 月10日航藥鑑字第
      1000507 號毒品鑑定書1 份附卷可稽（見同上偵卷第98頁
      ），惟本案就被告轉讓MDMA犯行部分，既依法條競合擇一
      適用藥事法第83條第1 項論處被告罪刑，則依據法律之適
      用應一體適用，不得分割適用之法理，是扣案之MDMA5 顆
      ，均屬違禁物，應均依刑法第38條第1 項第1 款之規定宣
      告沒收。另包裝上開禁藥之外包裝袋1 個，係被告所有供
      其盛裝禁藥免於遭受潮濕、逸漏之用，自屬被告所有供犯
      罪所用之物，爰依刑法第38條第1 項第2 款規定宣告沒收
      。至送鑑耗損之部分，既已滅失，自無庸再予宣告沒收，
      附此敘明。另扣案之大麻1 包（淨重0.79公克，外包裝袋
      1 個重0.44公克），與本件被告轉讓第二級毒品即禁藥MD
      MA之犯行無涉，爰不予宣告沒收，併此敘明。
據上論斷，應依刑事訴訟法第273 條之1 第1 項、第299 條第1
項前段，藥事法第83條第1 項，刑法第11條前段、第38條第1項
第1 款、第2 款、第74條第1 項第1 款、第2 項第4 款，判決如
主文。
本案經檢察官陳仕蘭到庭執行職務。
中    華    民    國    100    年    5    月    24    日
                  刑事第十九庭  法  官  林佑珊
上正本證明與原本無異。
如不服本判決應於收受送達後10日內向本院提出上訴書狀，並應
敘述具體理由；其未敘述上訴理由者，應於上訴期間屆滿後20日
內向本院補提理由書（均須按他造當事人之人數附繕本）「切勿
逕送上級法院」。
                                書記官  陳宏璋
中    華    民    國   100    年    5     月    25    日
附錄本案論罪科刑法條全文：
藥事法第83條
明知為偽藥或禁藥，而販賣、供應、調劑、運送、寄藏、牙保、
轉讓或意圖販賣而陳列者，處 7 年以下有期徒刑，得併科新臺
幣 5 百萬元以下罰金。
犯前項之罪，因而致人於死者，處 7 年以上有期徒刑，致重傷
者，處 3 年以上 12 年以下有期徒刑。
因過失犯第 1 項之罪者，處 2 年以下有期徒刑、拘役或科新臺
幣 30 萬元以下罰金。
第 1 項之未遂犯罰之。